臺灣臺北地方法院民事判決
111年度訴字第1161號
原      告  張茂廣  

被      告  李俊毅  

上列當事人間請求侵權行為損害賠償事件，原告對本院110年度
訴字第108號刑事判決提起附帶民事訴訟，經本院刑事庭於民國1
10年11月23日以110年度附民字第82號裁定移送前來，本院於民
國111年5月12日言詞辯論終結，判決如下：
    主      文
被告應給付原告新臺幣壹佰壹拾萬元，及自民國一一○年一月十
六日起至清償日止，按週年利率百分之五計算之利息。
原告其餘之訴駁回。
訴訟費用由被告負擔。
本判決於原告以新臺幣參拾柒萬元供擔保後，得假執行。
    事實及理由
壹、程序方面：
一、按提起附帶民事訴訟，應以刑事起訴或判決所認定之犯罪事
    實所受之損害為限，而其是否符合提起附帶民事訴訟之要件
    ，又以刑事庭裁定移送民事庭時之刑事判決所認定之事實為
    準，則關於因犯罪所受損害之金額若干，自應以刑事判決所
    認定之金額為準。附帶民事訴訟原告請求之金額或範圍，超
    過該刑事判決所認定金額或範圍之部分，即難謂符合提起附
    帶民事訴訟之要件（最高法院101年台上字第43號判決意旨
    可資參照）。次按訴狀送達後，原告不得將原訴變更或追加
    他訴，但請求之基礎事實同一、擴張或減縮應受判決事項之
    聲明者，不在此限。民事訴訟法第255條第1項第2款、第3款
    分別定有明文。經查，本件原告原係對被告及訴外人陳學弘
    於本院刑事庭提起刑事附帶民事訴訟，原聲明為：被告及訴
    外人陳學弘應給付原告新臺幣（下同）224萬8,700元，並自
    起訴狀繕本送達之翌日起即民國109年11月27日起至清償日
    止，按週年利率5%計算之利息（見本院110年度附民字第82
    號卷，下稱附民卷，第7頁）。惟陳學弘部分，業經本院刑
    事庭依刑事訴訟法第502條第1項規定判決駁回原告此部分之
    訴，有本院110年11月23日110年度附民字第82號刑事附帶民
    事訴訟判決在卷可稽（見本院卷第13頁至第14頁），是本院
    民事庭審理範圍僅為被告部分，原告復於111年4月14日本院
    言詞辯論期日，依本院刑事庭裁定移送本院民事庭審理範圍
    ，更正其請求金額為110萬元，並變更起息日為109年5月15
    日（見本院卷第73頁）。核原告所為分屬減縮及擴張聲明，
    請求之基礎事實同一，揆諸前揭說明，於法並無不合，應予
    准許。 
二、被告經合法通知，未於言詞辯論期日到場，核無民事訴訟法
    第386條各款所列情形，爰依原告聲請，由其一造辯論而為
    判決。
貳、實體方面：
一、原告主張：被告李俊毅與陳學弘與真實姓名年籍不詳、自稱
     「陳欣瑤」之人，可預見將金融帳戶提供與他人，可能因
    此幫助他人從事詐欺行為而用以處理詐騙之犯罪所得，致使
    難以追查犯罪所得去向，竟仍基於幫助他人詐欺取財及基於
    掩飾、隱匿詐欺取財犯罪所得去向之不確定故意之犯意聯絡
    ，先由「陳欣瑤」於109年4月27日與伊透過臉書結識並相互
    加入line好友後，由「陳欣瑤」向伊謊稱陳學弘是華爾街工
    作的老師並推薦伊加入「禦峰國際」平台投資並由陳學弘代
    為操作資金投資，伊因而陷於錯誤而分別於附表所示之時間
    、地點，匯款附表所示金額至陳學弘所有之臺灣銀行馬祖分
    行000000000000帳戶、李俊毅所管領其子女李〇錡所有之板
    橋大觀路郵局0000000-0000000帳戶（下稱系爭帳戶）中，
    嗣同年月18日，伊申請附表所示金額出金，然陳學弘一再拖
    延進而失去聯繫。伊因附表編號6之匯款受有110萬元之損害
    ，為此，爰依侵權行為法律關係提起本件訴訟等語。並聲明
    ：㈠被告應給付原告110萬元，及自109年5月15日起至清償日
    止，按週年利率5％計算之利息。㈡願供擔保，請准宣告假執
    行。
二、被告未於言詞辯論期日到場，亦未提出任何書狀以為聲明或
    陳述。
三、得心證之理由：
(一)按刑事訴訟判決所認定之事實，固非當然有拘束民事訴訟判
    決之效力，但民事法院調查刑事訴訟原有之證據，而斟酌其
    結果以判斷事實之真偽，並於判決內記明其得心證之理由，
    即非法所不許（最高法院49年台上字第929號判決意旨參照
    ）。查被告明知金融機構帳戶為個人理財之重要工具，且關
    係個人財產、信用之表徵，又現今社會詐騙案件層出不窮，
    詐騙份子經常利用他人金融帳戶以獲取詐騙犯罪所得，並藉
    此逃避執法人員之追查，依其智識及一般社會生活之通常經
    驗，可預見提供其金融帳戶予他人，極可能係用以收取詐欺
    取財等財產犯罪贓款，作為詐欺取財等財產犯罪匯入犯罪所
    得之工具使用，且可免於詐騙份子身分曝光，規避查緝，掩
    飾詐騙所得所在及實際去向，製造金流斷點；又若再依指示
    將匯該帳戶內之款項提領後轉交該人，亦將成為詐欺犯行中
    之一環而遂行詐欺取財犯行，使被害人因此受騙致發生財產
    受損之結果，並得以掩飾、隱匿特定犯罪所得去向；其竟因
    貪圖訴外人蔡紘濬（綽號「小蔡」）承諾僅需出借帳戶並依
    指示將匯入該帳戶之款項領出後再轉交予蔡紘濬，蔡紘濬即
    會告知其如何買賣比特幣獲利之利益，而與蔡紘濬基於縱使
    發生他人因受騙致財產受損、隱匿詐欺犯罪所得去向之結果
    ，亦不違背其本意之共同詐欺取財及洗錢之不確定故意及犯
    意聯絡，於109年5月14日，聽從蔡紘濬之要求，以在電話中
    將其所管領之系爭帳戶帳號告知蔡紘濬之方式，將系爭帳戶
    提供予蔡宏濬使用；復由蔡紘濬於同年4月27日起，經原告
    加入蔡紘濬所使用之臉書帳號「陳欣瑤」為好友，再轉透過
    line通訊軟體暱稱「陳小瑤」之帳號向原告佯稱：透過「禦
    峰國際」平台的老師進行投資獲利甚多，推薦原告加入上開
    投資平台跟隨老師投資賺錢等語，再於同年5月6日起，改以
    line暱稱「Justin」之帳號接續向原告佯稱：可代為操作資
    金投資獲利等語，致原告陷於錯誤後，依蔡紘濬之指示於同
    年5月15日14時25分匯款110萬元至系爭帳戶內，並由被告於
    同日16時34分，依蔡紘濬指示至板橋南雅郵局（址設新北市
    ○○區○○○路0段000號），以臨櫃提領方式領出110萬元（該次
    共計提領135萬元），並將款項以牛皮紙袋交付於郵局外等
    候之蔡紘濬，而以上開方式製造金流之斷點致檢警無從追查
    ，掩飾及隱匿前揭款項之去向。嗣原告要求出金未果，且與
    「Justin」失去聯繫而察覺受騙。上開事實，業經本院刑事
    庭於110年11月23日以110年度訴字第108號刑事判決，認被
    告共同犯洗錢防制法第14條第1項洗錢罪，處有期徒刑1年2
    月，併科罰金5萬元等情，有上開刑事判決在卷可參(見本院
    卷第15頁至第32頁)，復有原告提出匯款申請書、臺灣臺北
    地方檢察署檢察容109年度偵字第21044號起訴書為據(見附
    民卷9頁至第11頁、第25頁)，並經本院依職權調取前開刑事
    卷宗核閱無誤，核與原告主張之事實相符，堪信其主張為真
    實。
(二)次按因故意或過失，不法侵害他人之權利者，負損害賠償責
    任；數人共同不法侵害他人之權利者，連帶負損害賠償責任
    ，不能知其中孰為加害人者，亦同；造意人及幫助人視為共
    同行為人，民法第184條第1項前段、第 185條分別定有明文
    。又民事共同侵權行為，不以意思聯絡為必要，數人間之行
    為，苟為損害之共同原因，即為行為關聯共同，足成立共同
    侵權行為（最高法院67年台上字第1737號判決意旨參照）。
    又連帶債務之債權人，得對於債務人中之一人或數人或其全
    體，同時或先後請求全部或一部之給付。連帶債務未全部履
    行前，全體債務人仍負連帶責任，民法第 273條復有明文。
    本件被告提供系爭帳戶供詐騙集團使用，共同參與詐取原告
    金錢之行為，致原告因被告及詐騙集團成員之共同侵權行為
    受有110萬元之財產上損害，被告及其他詐騙集團成員即須
    對原告負連帶責任，而依前開規定，原告自亦得對於被告及
    詐騙集團成員中之一人或數人或全體，同時或先後請求給付
    全部或一部之損害賠償。是原告依民法侵權行為之規定請求
    被告負損害賠償責任，自於法有據。　　
(三)末按給付無確定期限者，債務人於債權人得請求給付時，經
    其催告而未為給付，自受催告時起，負遲延責任。其經債權
    人起訴而送達訴狀，或依督促程序送達支付命令，或為其他
    相類之行為者，與催告有同一之效力。又遲延之債務以支付
    金錢為標的者，債權人得請求依法定利率計算之遲延利息，
    民法第229條、第233條第1項分別定有明文。查原告依民法
    侵權行為之法律關係，請求被告負擔損害賠償責任，屬給付
    未有確定期限，而本件刑事附帶民事起訴狀繕本係於110年1
    月5日寄存送達於被告住所，有本院送達證書在卷可憑（見
    附民卷第29頁至第31頁），應認被告自起訴狀繕本送達日（
    110年1月5日寄存送達，自寄存之日起，經10日即110年1月1
    5日發生送達之效力）即110年1月15日起受原告催告之通知
    ，從而，被告自翌日即110年1月16日起始負遲延責任。原告
    主張原本將110萬元放在伊黃金存摺內，若非因被告詐騙，
    伊不會把黃金存摺賣掉，若錢仍在黃金存摺內，伊的獲利不
    止5%，故伊主張應從110萬匯到系爭帳戶內開始計算利息等
    語，惟原告將110萬元匯到系爭帳戶時，原告並未對被告有
    何催告給付之情，揆諸前揭所述，自難認原告將110萬元匯
    系爭帳戶時，已對被告為催告之通知，原告主張，與法不符
    ，難認有據。從而，原告請求被告給付110萬元，及自110年
    1月16日起至清償日止，按週年利率5%計算之遲延利息，為
    有理由，逾此部分之請求，為無理由，應予駁回。
四、綜上所述，原告主張遭被告以侵權行為侵害其財產權，致使
    原告陷於錯誤交付110萬元等情為可採。從而，原告依民法
    第184條第1項前段規定請求被告給付損害賠償110萬元，及
    自110年1月16日起至清償日止，按週年利率5%計算之利息，
    為有理由，應予准許，逾此部分之請求則無理由，應予駁回
    。原告陳明願供擔保聲請宣告假執行，核無不合，爰酌定相
    當擔保金額准許之。
五、訴訟費用負擔之依據：民事訴訟法第79條。 
中　　華　　民　　國　　111 　年　　5 　　月　　27　　日
                  民事第一庭   法　官　 賴淑萍
以上正本係照原本作成。
如對本判決上訴，須於判決送達後20日內向本院提出上訴狀。如
委任律師提起上訴者，應一併繳納上訴審裁判費。            
中　　華　　民　　國　　111 　年　　5 　　月　　27　　日
                               書記官   黃怜瑄
                               
附表：（金額幣別均為新臺幣，日期紀元均為民國）     編號 匯款日期 匯款地點 匯入帳戶 匯款金額 1 109年5月8日 臺灣銀行 網路銀行 陳學弘所有之臺灣銀行馬祖分行000000000000帳戶 3萬元 2 109年5月11日 臺灣銀行 松江南京分行 同上 9萬元 3 109年5月12日 臺灣銀行 網路銀行 同上 9萬元 4 109年5月13日 臺灣銀行 網路銀行 同上 39萬元 5 109年5月14日 臺灣銀行 網路銀行 同上 30萬元 6 109年5月15日 臺灣銀行 連城分行 李〇錡所有之板橋大觀路郵局0000000-0000000帳戶 110萬元